最高法院刑事判決
111年度台上字第4693號
上  訴  人  張家瑋                     


上列上訴人因加重詐欺等罪案件，不服臺灣高等法院中華民國11
1年8月9日第二審更審判決（111年度上更一字第64號，起訴案號
：臺灣新北地方檢察署106年度少連偵字第2、169號，106年度偵
字第20628、28851號，107年度偵緝字第396、784號），提起上
訴，本院判決如下：
    主  文
上訴駁回。
    理  由
一、按依刑事訴訟法第377條規定，提起第三審上訴，應以原判
    決違背法令為理由，係屬法定要件；而上訴第三審法院之案
    件，是否以判決違背法令為上訴理由，應就上訴人之上訴理
    由書狀加以審查。如果上訴理由書狀並未具體指摘原判決不
    適用何種法則或如何適用不當，或所為指摘，顯與法律規定
    得為第三審上訴理由之違法情形不相適合時，均應認其上訴
    為不合法律上之程式，予以駁回。至於原判決究竟有無違法
    ，與上訴是否以違法為理由，係屬二事。
二、本件原審審理結果，撤銷第一審關於上訴人所犯如原判決附
    表（下稱附表）二編號5、8、20、23所示各罪之刑及所定應
    執行刑部分之不當判決，改處如附表一各編號所示之刑；另
    維持第一審關於上訴人所犯如附表二除上開撤銷部分外其餘
    各編號所示各罪之刑部分之判決，駁回上訴人關於此等部分
    在第二審之上訴。上訴人不服，提起第三審上訴。
三、經查：
　㈠緩刑之宣告，除應具備刑法第74條各款所列條件外，並須有
    可認為以暫不執行刑罰為適當之情形，始得為之，被告是否
    適宜宣告緩刑，屬於法院裁判時得依職權自由裁量之事項，
    若非出於恣意或濫用其裁量權，自不得以原判決未宣告緩刑
    指為違背法令。原判決認上訴人不宜宣告緩刑，業於理由內
    說明上訴人固未曾因故意犯罪而受有期徒刑之宣告，就本案
    始終坦承犯行，並與少部分告訴人達成調解，然除對告訴人
    干家本（原判決誤載為甘家本）、張延鴻部分已依調解內容
    履行完畢外，就其餘達成調解之告訴人王伸安、張哲浩、張
    嘉文，或僅給付1期款項，或並未履行，且上訴人現因涉犯
    違反毒品危害防制條例案件經另案起訴及羈押中，難認已因
    本案偵、審程序而知所警惕等語明確（見原判決第6頁第23
    行至第7頁第7行）。上訴意旨以上訴人另涉犯而經起訴之毒
    品案件係遭他人陷害，於該案係為無罪答辯以爭取自身清白
    ，原判決僅因此一理由不予宣告緩刑，違反無罪推定原則，
    而指摘原判決未諭知緩刑，有判決不適用法則之違法云云，
    核係就原審關於宣告緩刑與否裁量職權之適法行使，並已於
    理由內詳細說明的事項，任意指摘，殊非適法之第三審上訴
    理由。
  ㈡數罪併罰案件，法院依刑法第51條之規定，於同一判決內分
    別宣告其罪之刑，縱未定其應執行之刑，因於判決確定後檢
    察官仍得依刑事訴訟法第477條第1項規定聲請法院以裁定定
    其應執行刑，自無違法可言。至於法院如就該合於數罪併罰
    之案件，於裁判時認宜對被告為緩刑之宣告者，始應依法先
    定其應執行之刑。原判決以本案宜俟全部判決確定後再由檢
    察官聲請法院定應執行刑，復認不宜對上訴人宣告緩刑，因
    而未就本件上訴人所犯各罪之宣告刑定其應執行刑，已於理
    由內為必要之說明（見原判決第5頁第11至21行、第7頁第5
    至7行），尚無不合。上訴意旨或以本件應對上訴人宣告緩
    刑，故有定應執行刑之必要，原判決未予定刑顯違背本院前
    次發回意旨；或以原判決上開說明援引為據之大法庭裁定（
    本院110年度台抗大字第489號）見解之基礎事實與本案不同
    ，原判決誤予引用，遽為不利於上訴人之判決，而指摘原判
    決有不適用法則之違誤云云，亦均非適法之第三審上訴理由
    。　　　
四、綜上，本件上訴人之上訴意旨，無非係就屬原審裁量職權之
    適法行使及原判決已說明事項，徒憑己見，任意指摘為違法
    ，要難謂為適法之第三審上訴理由。是本件上訴違背法律上
    之程式，應予駁回。
據上論結，應依刑事訴訟法第395條前段，判決如主文。
中　　華　　民　　國　　111 　年　　12　　月　　7 　　日
                  刑事第九庭審判長法　官  蔡彩貞
                                  法　官  梁宏哲
                                  法　官  莊松泉
                                  法　官  周盈文
                                  法　官  林庚棟
本件正本證明與原本無異
                                  書記官  李丹靈
中　　華　　民　　國　　111 　年　　12　　月　　16　　日